【裁判字號】    89,上易,1589
【裁判日期】    890307
【裁判案由】    詐欺
【裁判全文】
臺灣高等法院刑事判決                    八十九年度上易字第一五八九號
    上  訴  人
    即  被  告  乙○○
    選任辯護人  成介之
    上  訴  人
    即  被  告  甲○○○
    選任辯護人  陳棋銘
右上訴人因詐欺案件，不服台灣桃園地方法院八十八年度易字第二三四九號，中華民
國八十九年一月四日及八十九年易緝字第二０號，中華民國八十九年三月七日第一審
判決（起訴案號：台灣台北地方法院檢察署八十八年度偵字第一四九五五號），提起
上訴，本院判決如左：
        主  文
原判決撤銷。
甲○○○、乙○○共同連續意圖為自己不法之所有，以詐術使人將本人之物交付，各
處有期徒刑拾月。乙○○緩刑肆年。
        事  實
一、甲○○○曾因違反森林法、違反票據法、詐欺及違反稅捐稽徵法等罪，被判處罪
    刑，乃不知悔改，於民國（下同）八十七年四月間出資設立三華興行（設桃園縣
    八德市○○路富榮巷三六弄四十號一樓），並邀乙○○擔任名義負責人，二人基
    於共同連續意圖為自己不法所有之概括犯意，明知三華興行及己身資力不佳，並
    無償債能力，卻於設立後之第二月（八十七年五月）起，以訂購潤滑油品原料，
    並開立遠期支票，以代貨款支付之手段，先後八次向匯弘石油化學股份有限公司
    （下稱匯弘公司）訂購潤滑油原料，致匯弘公司陷於錯誤，先後於八十七年十月
    一日、二日、六日、九日、二十二日及三十日，分六次如數給付乙○○與甲○○○二人所訂購，價值新台幣（下同）六十六萬零二百三十四元之潤滑油原料，乙○○則與甲○○○二人分別簽發如附表所示支票四紙予匯弘公司收執，做為五、
    六、七、八月之貨款（九月、十月之貨款尚未請款，故尚未簽發支票）。四紙支
    票自八十七年十月三十一日起陸續屆期，經匯弘公司分別提示，因已被列為拒絕
    往來戶而遭票，匯弘公司始知受騙。
二、案經匯弘公司告訴，由臺灣桃園地方法院檢察署檢察官偵查起訴。
        理  由
一、上訴人即被告甲○○○固坦承於前揭時地先後向告訴人匯弘公司訂購潤滑油原料
    多次，並與乙○○簽發如附表所示支票予告訴人匯弘公司，而遭退票等情，惟矢
    口否認詐欺犯行，辯稱：伊係正常買入並出售潤滑油原料，並無藉此詐取匯弘公
    司之財物，上開支票屆期無法兌現，係事後所生情況，伊自始並無藉此圖取自己
    不法所有之意圖云云。上訴人即被告乙○○固坦承於前揭時地先後向告訴人匯弘
    公司訂購潤滑油原料多次，並簽發附表編號一、三所示支票二紙予告訴人匯弘公
    司，而均遭退票等情，惟矢口否認詐欺犯行，辯稱：伊僅係三華興行之名義上負
    責人，實際三華興行係由甲○○○負責經營，伊僅係人頭，雖伊曾向匯弘公司訂
    購上開潤滑油原料，並簽發上開二紙支票予匯弘公司而均遭退票，惟伊係受甲○○○指示辦理，且所出售上開潤滑油原料之收入，亦全由甲○○○處理，伊未曾
    獲取任何好處云云。經查：被告二人於前揭時地先後八次向告訴人匯弘公司訂購
    潤滑油原料乙批，告訴人匯弘公司分六次交貨，被告二人分別先後簽發附表四紙
    支票予告訴人匯弘公司，惟屆期均遭退票等情，業據被告二人供承明確，核與告
    訴人匯弘公司代理人楊鈞國律師於偵訊時指訴情節相符，復有三華興行營利事業
    登記證、送貨估價單影本各乙份、附表所載支票影本四紙及其退票理由單影本四
    紙在卷可稽。雖被告二人迭次辯稱，係正常經營上開潤滑油品之業務，並無藉此
    詐欺財物之犯行，至於四紙支票屆期均遭退票，係事後所生之情況云云。惟三華
    興行係於八十七年四月設立，此有三華興行營利事業登記證在卷足稽（見偵查他
    字卷第十五頁），而被告二人於三華興行設立之翌月起，分八次向告訴人訂購油
    品，並未給付分文，更且三華興行之在富邦銀行及玉山銀行之二個帳戶，不僅自
    八十七年九月間即有遭存款不足而退票之紀錄，更分別於八十七年十月十六日及
    二十日被列為拒絕往來戶，此有富邦銀行八德分行八十八年八月二十日富銀德字
    第九六號函及玉山銀行八德分行八十八年八月二十四日玉八德（存）字第八八０
    ０七一三號函各乙份在卷可稽（見他字卷第三十八頁至四十五頁）。三華興行設
    立僅半年，在銀行之帳戶即被列為拒絕往來，向告訴人購買之六十六萬零二百三
    十四元貨款，未償付分文，足見三華興行及被告二人個人資力不佳，於購貨之始
    並無償付債務之能力。而被告乙○○除擔任三華興行之名義上負責人外，亦有負
    責對外油品業務之工作乙情，業據三華興行職員呂界東於原審供述在卷（見易字
    卷第五十六頁），並為被告乙○○於原審審理時所不否認（見易字卷第六十七頁
    ），則被告乙○○在三華興行，顯非僅屬單純之「人頭」而已，並有參與三華興
    行之經營，至為灼然。又被告乙○○另亦曾出面向告訴人匯弘公司訂購上開潤滑
    油原料乙節，亦為於原審審理時所自承不諱（見易字卷第六十八頁），且被告乙○○更於支付告訴人匯弘公司上開潤滑油原料貨款時，簽發如附表所示編號一、
    三兩紙支票予告訴人匯弘公司收執，足證被告乙○○對本件犯行，知情並參與犯
    罪。再被告甲○○○雖辯稱，以前與告訴人間有業務來往，且於支票退票後，為
    表示償債之誠意，曾介紹客戶予告訴人俾轉售油品所得利潤，由客戶直接將貨款
    支付與告訴人云云。惟觀乎甲○○○所提出之與告訴人往來之發票，係七十七年
    至七十九年間，距本件犯行，相隔近八年，又當初與告訴人交易者係三華興業有
    限公司，並非三華興行，甲○○○亦稱，三華興業有限公司之負責人係伊之妻子
    ，與本件三華興行之登記負責人為乙○○及實際經營負責人係甲○○○，均不相
    同，被告於支票退票後雖曾介紹客戶予告訴人，此亦據丙○○證述屬實，但丙○○亦稱，雖有介紹客戶，但並未有買賣（見本院八十九年七月五日訊問筆錄），
    又被告雖曾於八十八年六月三日先行匯款五千元之上開部分貨款予告訴人匯弘公
    司收執，惟此僅係被告犯罪後之行為，均不足為有利被告二人之認定。被告二人
    所辯，顯係事後卸責之詞，不足採信，被告二人犯行均堪認定。
二、核被告二人所為，係犯刑法第三百三十九條第一項之詐欺取財罪。被告二人先後
    多次詐欺行為，犯罪時間緊接，犯罪構成要件相同，顯係基於概括犯意所為，為
    連續犯，應依刑法第五十六條規定論以一罪，並加重其刑。被告二人間，有犯意
    聯絡及行為分擔，均為共同正犯。
三、原審予以論罪科刑，固非無見，惟被告二人簽發支票時，三華興行尚未被拒絕往
    來，原判決卻認被告二人係簽發已拒絕往來之支票購貨，此與事實即有不符，又
    原判決將被告甲○○○之犯罪時間記載為八十八年間，亦有錯誤，被告二人提起
    上訴，仍執陳詞，否認犯罪，固無可採，惟原判決既有可議，應予撤銷改判，審
    酌被告二人犯罪之動機、目的、手段，及告二人品性、犯罪所生之損害、犯罪後
    態度等一切情狀，量處如主文所示之刑。
四、被告乙○○前未曾受有期徒刑以上刑之宣告，此有台灣高等法院檢察署刑事資料
    中心前科查註紀錄表附卷可稽，被告二人業與告訴人和解，分期償還債務之中，
    此業據告訴人職員丙○○證述無異，被告乙○○經此起訴審判後，當能知所警惕
    ，信無再犯之虞，本院認所宣告之刑以暫不執行為適當，爰併諭知緩刑四年，以
    策自新。被告甲○○○則曾因違反森林法、違反票據法、詐欺及違反稅捐稽徵法
    等罪，被判處罪刑，此有本院被告全國前案紀錄表在卷足憑，難認其無再犯之虞
    ，本院認不宜對其為緩刑之宣告，併此敘明。
據上論斷，應依刑事訴訟法第三百六十九條第一項前段、第三百六十四條、第二百九
十九條第一項前段，刑法第二十八條、第五十六條、第三百三十九條第一項、第七十
四條第一款，罰金罰鍰提高標準條例第一條前段，判決如主文。
本案經檢察官沈明彥到庭執行職務。
中    華    民    國    八十九    年      七        月      三十一      日
                          臺灣高等法院刑事第二十二庭
                              審判長法  官  許  正  順
                                    法  官  邱  同  印
                                    法  官  林  明  俊
右正本證明與原本無異。
不得上訴。
                                    書記官  蕭  進  忠
中    華    民    國    八十九    年      八        月        二        日
附錄：本案論罪科刑法條全文
刑法第三百三十九條第一項：
意圖為自己或第三人不法之所有，以詐術使人將本人或第三人之物交付者，處五年以
下有期徒刑、拘役或科或併科一千元以下罰金。


司法院資訊處製作；財團法人民間司法改革基金會備份。
